臺灣板橋地方法院民事判決　　　　　　　95年度訴字第1292號
原　　　告　乙○○
被　　　告　甲○○
　　　　　　　　　　　　號7樓.
訴訟代理人　薛銘鴻律師
　　　　　　林麗芬律師
上列當事人間請求減少價金事件，經本院於中華民國96年4 月10
日言詞辯論終結，判決如下：
    主  文
被告應給付原告新臺幣拾捌萬陸仟元，及自民國九十五年七月
四日起至清償日止，按年息百分之五計算之利息。
訴訟費用由被告負擔十五分之四，餘由原告負擔。
本判決第一項得假執行；但被告如以新臺幣拾捌萬陸仟元為原
告預供擔保，得免為假執行。
    事實及理由
一、原告起訴主張：
（一）原告於民國（下同）92年12月14日向被告購買坐落臺北縣
      板橋市○○路○ 段372 巷21之1 號之房屋（下稱係爭房屋
      ）及其基地，價金新臺幣（下同）6,650,000 元，當時係
      以現況交屋，原告僅重新粉刷後即遷入該屋。至94年9 月
      下旬，適逢鄰居同路巷19之1 號重新整建，原告經整建工
      人告知原告之房屋有地層下陷並向後傾斜之情形。按該情
      況係屬房屋重大瑕疵，而被告與原告簽約乃至交屋時就上
      該傾斜之情況均未曾提及，損害原告權益甚大。原告於發
      現此一事實後，即於94年10月25日以存證信函通知被告出
      面處理後續事宜，然被告於同年11 月3日亦以存證信函回
      覆，聲稱其當初交屋時並無房屋傾斜之狀況，原告不應聽
      信整建工人片面之詞，原告向被告簽約購屋時，該屋屋齡
      已12年，被告於收到原告存證信函後數日，被告母親即以
      電話向原告致歉，說明其居住10餘年並不知房屋有傾斜之
      狀況，認為房屋傾斜可能是交屋後發生；惟原告於購買系
      爭房屋前，被告原於系爭房屋之客廳、房間、廚房、餐廳
      分別已安裝櫥櫃，所有天花板亦均有裝璜，原告僅重新油
      漆後即遷入；因此原告無從因再次裝潢而發現系爭房屋傾
      斜之跡象，直至94年9 月下旬，因同路巷19之1 號重新整
      建，經負責之包商謝清源先生告知，原告始知悉房屋有地
      層下陷、向後傾斜之情形，且依該包商以水平測量與垂直
      測量乃建築施工之基本技能，原告採信建築工人之說詞「
      房屋向後傾斜超過6 公分」，當無不妥。又房屋具有傾斜
      之情況，實已危害居住之安全，大大違背原告與被告就係
      系爭房屋訂定買賣契約之本旨，故被告就已呈傾斜狀態之
      系爭房屋交付予原告，就系爭房屋買賣契約，自屬債務不
      覆行，依法自應負賠償之責。爰本於買賣物有瑕疵請求減
      少價金之法律關係提起本件訴訟等語。
（二）聲明：１、被告應給付原告1,500,000 元，並自起訴狀繕
      本送達之日起至清償日止，按年息5%計算之利息。２、並
      願供擔保，請准予宣告假執行。
二、被告則以：
（一）按民法第365 條第1 項規定: 「買受人因物有瑕疵，而得
      解除契約或請求減少價金者，其解除權或請求權，於買受
      人依第356 條規定為通知6 個月間不行使或自物之交付時
      起經過五年而消滅。」，查係爭房屋於92年10月28日簽訂
      ，同年12月13日完成交屋，迄今2 年半，原告94年10月25
      日方發函主張係爭房屋有傾斜等瑕疵，退萬步言，縱認係
      爭房屋有傾斜之瑕疵，原告於94年10月25日發函通知後，
      應於95年4 月25日前起訴，詎原告遲至95年6 月26日方起
      訴主張物之瑕疵擔保，已逾上開民法第365 條第1 項所規
      定6 個月之除斥期間。至於原告所檢呈之相片，亦不足證
      明係爭房屋於交屋前即有房屋傾斜之瑕疵，退步言，苟相
      片即得明悉係爭房屋有傾斜之瑕疵，則係爭房屋既是現況
      交屋，原告焉不知悉？依民法第355 條第1 項規定，適足
      證原告於契約成立時，知其物有瑕疵，出賣人即被告亦不
      負擔保之責等語，資為抗辯。
（二）併為答辯聲明：１、原告之訴駁回。２、如受不利益判決
      ，願供擔保請准免為假執行。
三、本院之判斷：
（一）原告主張於92年12月14日以總價6,650,000 元向被告購買
      坐落臺北縣板橋市○○路○ 段372 巷21之1 號之房屋及其
      基地，並提出不動產買賣契約書影本1 份為證，此為被告
      所不爭執行，自堪信為真實。另被告以係爭房屋於92年10
      月28日簽訂買賣契約，同年12月13日完成交屋，迄今2 年
      半，原告94年10月25日始發函主張係爭房屋有傾斜等瑕疵
      ，縱係爭房屋有傾斜之瑕疵，而原告於94年10月25日發函
      通知後，應於95年4 月25日前起訴，詎原告遲至95年6 月
      26日方起訴主張物之瑕疵擔保，已逾民法第365 條第1 項
      所規定6 個月之除斥期間等語；惟按買受人因物有瑕疵，
      而得解除契約或請求減少價金者，其解除權或請求權，於
      買受人依第356 條規定為通知6 個月間不行使或自物之交
      付時起經過五年而消滅，民法第365 條第1 項著有明文。
      又民法第356 條規定：「買受人應按物之性質，依通常程
      序從速檢查其所受領之物。如發現有應由出賣人負擔保責
      任之瑕疵時，應即通知出賣人，買受人怠於為前項通知者
      ，除依通常之檢查不能發見之瑕疵外，視為承認其所受領
      之物。不能即知之瑕疵，至日後發現者，應即通知出賣人
      ，怠於為通知者，視為承認其所受領之物。本件原告主張
      係爭房屋有向後傾斜之情形，係經鄰居整建工人告知後，
      即於94年10月25日以存證信函通知被告處理，並以係爭房
      屋有權人即其妻謝文梅之名義於95年2 月23日起訴請求減
      少價金，因其妻謝文梅並非買賣契約之當事人而撤回起訴
      ，又於95年6 月26日始以自己名義起訴，有原告提出之存
      證信函1 紙附卷可參，並經本院依職權調取95年度訴字第
      343 號卷宗查證無訛，並為被告所不否認，堪信為真實。
      是原告於依物之性質知有向後後傾斜之瑕疵時，即於94年
      10月25日以存證信函通知被告係爭房屋有上，且於95年2
      月23日以其妻之名義起訴被告請求減少價金，雖原告之妻
      並非契約之當事人而撤回起訴，然當時原告即已通知被告
      物有瑕疵並請求減少價金，並未逾上開6 個月之除斥期間
      。故被告所辯自不足採。
（二）至原告主張上開房屋有地層下陷並向後傾斜之情形，惟為
      被告所否認，經原告聲請本院委由中華民國建築技術學會
      鑑定，鑑定結果認略以：1.本鑑定標的物於可視範圍內會
      勘所見屋況良好並無裂縫狀況，研判在正常使用下應無造
      成結構安全危害之顧慮。2.綜合鑑定標的由傾斜測量顯示
      之傾斜現象，其最大傾斜率為1/40，但因連棟建物之外部
      裝修磁磚不平整，且為連棟建物邊間所施測，故將傾斜率
      完全視為鑑定標的物本身產生之傾斜所致實有待商確，另
      外由水準測量顯示之傾斜現象，其傾斜率為1/148 ，係由
      加蓋7 樓施測所得，因無設計圖說可供參考，故亦不能全
      然作為傾斜率之依據，若能以鑑定標的物4 ─6 樓作為水
      準測量計算傾斜率更能顯示鑑定標的本身產生之傾斜（但
      須拆除室內部份之裝潢），但為解決兩造之爭執，建議以
      傾斜率1/ 148，作為兩造協調之參考，此有該會96年3 月
      8 日（96）鑑字第245 號函暨所附鑑定報告書在卷可稽。
      是係爭房屋確有如原告所主張向後傾斜之情形。次按，所
      謂物之瑕疵，係指存在於物之缺點而言。凡依通常交易觀
      念，或當事人之約定，認為物應具備之價值、效用或品質
      而不具備者，即為物有瑕疵（最高法院73年台上字第1173
      號判例可資參照）。又房屋買賣時，一般除注意房屋權利
      完整、未為他人佔有、房屋及坪數大小、配置隔間及外觀
      等事項外，房屋之結構亦為購屋者所著重之要素，係爭不
      動產有傾斜之問題，既影響房屋之結構安全，且房屋乃生
      活起居之重要場所，依通常交易觀念，即會減少房屋之通
      常效用及經濟上之價值，是本件係爭房屋依通常房屋交易
      交易之常情係屬有瑕疵，堪可認定。
（三）本件係爭房屋既如原告所主張有向後傾斜之瑕疵，則原告
      可得請求減少價金之金額究為若干？
      按買賣因物有瑕疵，而出賣人因前五條之規定，應負擔保
      之責者，買受人得解除其契約或請求減少價金，民法第35
      9 條定有明文。係爭不動產因傾斜瑕疵而減損價值，經原
      告聲請本院委由中華民國建築技術學會鑑定，該鑑定係依
      比較法及收益法進行評估，認為係爭房屋經土木技師鑑定
      並無修復之必要，亦無居住安全之顧慮，惟因原告已有心
      理因素影響之存在，且頂樓洗衣機放置之處，事實上有排
      水不順暢之現象，故推估在結　構無安全疑慮情況下，假
      設有期待風險存在，市場衰減比率為5%，使用上由次排水
      作用減低，倘若是傾斜造成功能減退，減價約5%應可作為
      修復之必需。本件各項造成減價因素皆屬輕微，衰減率為
      10% ，經扣減後金額為6,255,000 元，而原係爭房屋買賣
      價格為6,650,000 元，故係爭房屋實質上之貶損價值為38
      6,000 元。是以本院認上開鑑定結果認係爭房地因傾斜貶
      損之價值為386,000 元尚屬可採，是依上開規定，原告請
      求被告減少價金386,000 元，為有理由，應予准許。逾此
      範圍之請求則屬無據，應予駁回。
四、綜上所述，原告以被告交付之係爭房地有傾斜瑕疵為由，依
    民法第359 條規定請求被告減少價金386,000 元，及自訴狀
    繕本送達翌日即95年7 月4 日起至清償日止，按週年利率5%
    計算之利息，為有理由，應予准許。逾此範圍之請求，則屬
    無據，應予以駁回。
五、本判決原告勝訴部分，因所命給付之金額未逾500,000 元，
    依民事訴訟法第389 條第1 項第5 款之規定依職權宣告假執
    行。另被告陳明願供擔保請准宣告免為假執行，核無不合，
    爰酌定相當之擔保金額，予以准許。
六、本件事證已臻明確，兩造其於主張、陳述及所提證據，經審
    酌與本院前揭判斷不生影響，毋庸再予審酌，並此敘明。
七、結論：本件原告之訴，為一部有理由，一部無理由，並依民
    事訴訟法第79條、第389 條第1 項第5 款、第392 條第2 項
    ，判決如主文。
中　　華　　民　　國　　96　　年　　4 　　月　　24　　日
                    民事第二庭  法　官　潘  長  生
以上正本，係照原本作成。
如對本判決上訴，須於判決送達後20日內向本院提出上訴狀。
中　　華　　民　　國　　96　　年　　5 　　月　　 7　　日
                                書記官　許  清  琳
